【裁判字號】    97,訴,1833
【裁判日期】    980120
【裁判案由】    強盜
【裁判全文】
臺灣高雄地方法院刑事判決              97年度訴字第1833號
公  訴  人  臺灣高雄地方法院檢察署檢察官
被      告  丙○○
指定辯護人  本院公設辯護人黃文德
上列被告因強盜案件，經檢察官提起公訴（97年度偵字第25847
號），本院判決如下：
    主  文
丙○○犯攜帶兇器強盜罪，處有期徒刑柒年貳月。扣案之半罩式
粉紅色安全帽壹頂、長刀壹把，均沒收。
    事  實
一、丙○○因積欠債務，急需金錢，竟意圖為自己不法之所有，
    基於強盜之故意，於民國97年9 月2 日1 時30分許，騎乘車
    牌號碼YFQ ─307 號機車，前往高雄縣鳳山市○○路398 號
    「全家超商」，頭戴半罩式粉紅色安全帽、口罩、穿灰色夾
    克、牛仔長褲、白色布鞋，持客觀上具殺傷力足供兇器使用
    之長刀1 把，進入高雄縣鳳山市○○路398 號「全家超商」
    ，持刀脅迫，喝令店員甲○○：「千元鈔票拿出來」等語，
    致甲○○不能抗拒，取出收銀機內之現金共新臺幣（下同）
    16500 元交予丙○○，丙○○得手後隨即騎乘上揭騎車逃逸
    。嗣經員警過濾路口監視錄影畫面，始循線於同年9 月5 日
    21時許，在高雄縣鳳山市○○街151 號5 樓查獲，並扣得作
    案用之半罩式粉紅色安全帽1 頂、灰色夾克1 件、牛仔長褲
    1件、白色布鞋1 雙、長刀1 把及贓款餘額650 元。
二、案經甲○○訴由高雄縣政府警察局鳳山分局報請臺灣高雄地
    方法院檢察署檢察官偵查起訴。
    理  由
一、程序部分：本判決所引各項證據資料（詳後引證據），均因
    被告、檢察官及辯護人或同意可作為證據使用（97年度訴字
    第1833號卷第13頁），或未聲明異議，依刑事訴訟法第159
    條之5 第1 項、第2 項之規定，本院審酌該證據作成之情況
    ，認為適當，應得為證據。
二、上開犯罪事實，業據被告丙○○坦承不諱，核與證人甲○○
    於警詢時證述之情節相符，並有扣押物品清單、高雄縣政府
    警察局鳳山分局新甲派出所受理刑事案件報案三聯單、贓物
    認領保管單、照片附卷可參。被告自白均核與事實相符，是
    本件事證明確，被告攜帶兇器強盜犯行，堪予認定，應依法
    論科。
三、按刑法第321 條第1 項第3 款所謂之「兇器」，其種類並無
    限制，凡客觀上足以對人之生命、身體、安全構成威脅，具
    有危險性之兇器均屬之，且祇須於犯罪時攜帶此種具有危險
    性之兇器為已足，並不以攜帶之初即有行兇之意圖為必要（
    最高法院30上字第1240號、79年臺上字第5253號判例參照）
    。本件被告所持用以強盜之長刀為金屬材質、刀鋒銳利成扁
    尖狀等情，有照片在卷為憑，自屬在客觀上足已危害人之生
    命、身體、安全之兇器無訛。次按強盜罪所施用之強暴脅迫
    ，須足使被害人喪失意思自由，並達於不能抗拒之程度，始
    足當之。至其是否已達於使人不能抗拒之程度，則應就客觀
    具體之情狀加以判斷。又強盜罪之所謂「不能抗拒」，係指
    行為人所為之強暴、脅迫等不法行為，就當時之具體事實，
    予以客觀之判斷，足使被害人身體上或精神上達於不能或顯
    難抗拒之程度而言。再者，所謂強暴、脅迫手段，祇須抑壓
    被害人之抗拒，足以喪失其意思自由為已足，縱令被害人實
    際並無抗拒行為，仍於強盜罪之成立不生影響（最高法院71
    年度臺上字第1040號、91年度臺上字第290 號、92年度臺上
    字第4240號判決參照）。查本件被告於上開時、地持客觀上
    具有危險性，可資為兇器之長刀，喝令單獨1 人看店之店員
    甲○○交付金錢，自難期待被害人於手無寸鐵之情形下能有
    何積極之反抗，被告上開行為，依一般社會通念判斷，被害
    人遭逢被告強盜犯行，縱當時未反抗，仍應認在此情況下，
    顯已完全喪失其行動自主之能力，而達不能抗拒之程度。
四、核被告所為，係犯強盜罪而有刑法第321 條第1 項第3 款情
    形，應依刑法第330 條第1 項之加重強盜罪論斷。爰審酌被
    告正值青壯，身心健全，不思循正當途徑賺取金錢，竟強盜
    他人財物，對社會治安影響重大，對被害人造成之心理上之
    恐懼非輕，行為實有非是，惟念其前未曾受有任何罪刑之宣
    告，素行尚佳，行為時並未以刀抵住被害人或傷害被害人，
    尚知節制，犯後坦承犯行，態度尚可，且已與被害人達成和
    解等一切情狀，量處如主文所示之刑，以資儆懲。另刑法第
    59條之酌量減輕其刑，必須犯罪另有特殊之原因與環境等，
    在客觀上足以引起一般同情，認為即予宣告法定低度刑期尤
    嫌過重者，始有其適用 (最高法院45年臺上字第1165號判例
    、69年度臺上字第3800、5054號、70年度臺上字第2511號判
    決參照)。 本件被告僅因需錢孔急，即攜帶兇器強盜，對社
    會治安影響重大，對被害人造成之心理上之恐懼非輕，客觀
    上難認有何堪予憫恕之情，是尚難爰引刑法第59條之規定酌
    量減輕其刑，附此敘明。
五、至扣案之半罩式粉紅色安全帽1 頂、長刀1 把，為被告所有
    ，並供本案犯罪之用，業據被告坦承在卷，爰依刑法第38條
    第1 項第2 款規定，宣告沒收。另扣案灰色夾克1 件、牛仔
    長褲1 件、白色布鞋1 雙，雖係被告為上開犯行時所穿衣著
    ，惟難認係被告供犯罪所用之物，爰不予宣告沒收，附此敘
    明。至被告作案所戴口罩，已遺失，業經被告供述在卷，應
    屬已滅失，毋庸為沒收宣告，併此敘明。
據上論斷，應依刑事訴訟法第299 條第1 項前段，刑法第330 條
第1 項、第38條第1 項第2 款，判決如主文。
本案經檢察官乙○○到庭執行職務。
中    華    民    國    98    年    1     月    20    日
                  刑事第一庭   審判長 法  官  蔡國卿
                                      法  官  張琬如
                                      法  官  王淑惠
以上正本證明與原本無異。
如不服本判決應於收受判決後10日內向本院提出上訴書狀，並應
敘述具體理由。其未敘述上訴理由者，應於上訴期間屆滿後20日
內向本院補提理由書(均須按他造當事人之人數附繕本)「切勿逕
送上級法院」。
中    華    民    國    98    年    1     月    20    日
                                      書記官  黃旭淑
附錄法條
刑法第321條
犯竊盜罪而有左列情形之一者，處6 月以上、5 年以下有期徒刑
：
一、於夜間侵入住宅或有人居住之建築物、船艦或隱匿其內而犯
    之者。
二、毀越門扇、牆垣或其他安全設備而犯之者。
三、攜帶兇器而犯之者。
四、結夥三人以上而犯之者。
五、乘火災、水災或其他災害之際而犯之者。
六、在車站或埠頭而犯之者。
前項之未遂犯罰之。
刑法第330條
犯強盜罪而有第321 條第1 項各款情形之一者，處7 年以上有期
徒刑。
前項之未遂犯罰之。


司法院資訊處製作；財團法人民間司法改革基金會備份。
